---
title: "Tarea_150223"
author: "Andoni Sáenz"
date: "2023-02-15"
output:
  pdf_document: default
  html_document: default
---

```{r setup, include=FALSE}
knitr::opts_chunk$set(echo = TRUE)
```

##### Mi github: andonisaenz

# Cargar los datos

```{r}
library(latexpdf)
datos <- read.csv("heart_mod.csv", sep = "p")
```

# Separar datos numéricos y categóricos

```{r renaming}
sapply(datos, class)

datos$sex <- as.factor(datos$sex, ordered = F)
levels(datos$sex) <- c("Female","Male")

datos$cp <- as.factor(datos$cp)
levels(datos$cp) <- c("Asymptomatic", "Atypical angina", "No angina", "Typical angina")

datos$fbs <- as.factor(datos$fbs)
levels(datos$fbs) <- c("No", "Yes")

datos$restecg <- as.factor(datos$restecg)
levels(datos$restecg) <- c("Hypertrophy", "Normal", "Abnormalities")

datos$exang <- as.factor(datos$exang)
levels(datos$exang) <- c("No", "Yes")

datos$slope <- as.factor(datos$slope)
levels(datos$slope) <- c("Descending", "Flat", "Ascending")

datos$thal <- as.factor(datos$thal)
levels(datos$thal) <- c("Fixed defect", "Normal flow", "Reversible defect")

datos$ca <- as.factor(datos$ca)

datos$target <- as.character(datos$target)
datos$target[which(datos$target=="11")] <- "1"
datos$target[which(datos$target=="O")] <- "0"

datos$target <- as.factor(datos$target)
levels(datos$target) <- c("Yes", "No")
table(datos$target)
```

## Quitar columnas innecesarias y ordenar

```{r}
datos <- datos[,-1]

type_class <- sapply(datos, class)

datos$oldpeak <- as.numeric(gsub(",",".", datos$oldpeak))
datos$oldpeak <- as.integer(datos$oldpeak)

type_class <- sapply(datos, class)

data_num <- datos[,type_class %in% c("integer","numeric")]
data_fac <- datos[,type_class %in% c("factor")]
```

## Checking

```{r}
summary(data_num)

df_variables <- data.frame(nombre = names(datos), tipo = type_class)

data_num$chol[data_num$chol == 5] <- NA
data_num$age[data_num$age == 640] <- 64
data_num$age[data_num$age == 630] <- 63
data_num$age[data_num$age == 350] <- 35
data_num$trestbps[data_num$trestbps == 1540] <- 154

mean_trestbps <- mean(datos$trestbps, na.rm = TRUE)
data_num$trestbps[is.na(data_num$trestbps)] <- mean_trestbps

mean_chol <- mean(datos$chol, na.rm = TRUE)
data_num$chol[is.na(data_num$chol)] <- mean_chol

mean_thalach <- mean(datos$thalach, na.rm = TRUE)
data_num$thalach[is.na(data_num$thalach)] <- mean_thalach

```

## Plotting

``` {r}
plot(data_num$trestbps, main = "Trest", xlab = "Pacientes", ylab = "Trestbps")
hist(data_num$trestbps, main = "Trest", xlab = "Trest", breaks = 20, col = "light blue")
hist(data_num$age, main = "age", breaks = 20, col = "light blue")
boxplot(data_num$age)

# Ver normalidad en la edad

shapiro.test(data_num$age)

edad <- log(data_num$age)

par(mfrow = c(1,2))
hist(edad, breaks = 10, col = "light blue")
boxplot(edad, col = "light blue")

```

## Centralizar y normalizar (estandarizar) datos 

``` {r}

# Con nuestra propia función:

normalizar <- function(data_num){
  
    media <- mean(data_num, na.rm = T)
    centrados <- data_num-media
    desvest <- sd(data_num, na.rm = T)
    normalizados <- centrados/desvest
    return(normalizados)
}

for(i in names(data_num)){
  data_num[,paste0(i,"_norm")] <- 0
  data_num[,paste0(i,"_norm")] <- normalizar(data_num[,i])
}

data_num_norm <- data_num[,6:10]

```

# Análisis bivariante de las variables numéricas y categóricas

## Análisis descriptivo y plots --> numéricos

``` {r}

target <- data_fac$target
rango_num <- 1:length(data_num_norm)
#p_valores <- NULL
p_valores_num <- data.frame(matrix(NA, byrow = T, nrow = 5))
rownames(p_valores_num) <- c("age","trestbps","chol","thalach","oldpeak")
colnames(p_valores_num) <- "p-values"

par(mfrow = c(2,3))

for(i in rango_num){
  boxplot(as.numeric(target),data_num_norm[,i], col = i+1, names = c("Yes","No"),
          main = names(data_num_norm)[i])
}

par(mfrow = c(2,3))

for(i in rango_num){
  hist(data_num_norm[,i], col = i+1, main = names(data_num_norm)[i])
}

for(i in rango_num){
  t <- t.test(as.numeric(target),data_num_norm[,i])
  p_value <- t$p.value
  p_valores_num[i,1] <- p_value
}

```

## Análisis descriptivo y plots --> categóricos

``` {r}

rango_fac <- 1:(length(data_fac)-1)
p_valores_fac <- data.frame(matrix(NA, byrow = T, nrow = 8))
rownames(p_valores_fac) <- colnames(data_fac)[-9]
colnames(p_valores_fac) <- "p-values"

for(i in rango_fac){
  chisq <- chisq.test(target, data_fac[,i])
  p_value <- chisq$p.value
  p_valores_fac[i,1] <- p_value
}

par(mfrow = c(3,3))

for(i in rango_fac){
  barplot(table(data_fac[,i]), col = i+1, 
          main = colnames(data_fac)[i])
}

```

## Modeling 

#### Prueba

```{r}

# Me creo un dataset único con todos los datos

data_total <- data.frame(matrix(NA, byrow = T, nrow = 303, ncol = 14))
colnames(data_num_norm) <- gsub("_norm","",colnames(data_num_norm))
colnames(data_total) <- names(data_num_norm)

data_total[,1:5] <- data_num_norm
colnames(data_total)[1:5] <- names(data_num_norm)
data_total[,6:14] <- data_fac
colnames(data_total)[6:14] <- names(data_fac)

mod <- glm(target ~ chol + thalach + oldpeak + as.factor(sex) + 
             as.factor(cp) + as.factor(exang) + as.factor(ca), 
           data = data_total, family = binomial(link = "logit"))
summary(mod)

```

#### Cómo hacer variables dummies

```{r}

# Las variables dummies se hacen cuando por ejemplo, dentro de una variable, un caso
# es significativo y los otros no. Para no descartar la variable entera, se divide en
# unos y ceros para ver su influencia individual a la hora de ver si es significativo
# en el modelo.

#table(data_total$cp)
#data_total$cp0 <- ifelse(data_total$cp == 0, 1, 0)
#data_total$cp1 <- ifelse(data_total$cp == 1, 1, 0)
#data_total$cp2 <- ifelse(data_total$cp == 2, 1, 0)
#data_total$cp3 <- ifelse(data_total$cp == 3, 1, 0)

```


##### Data training

```{r}

# 80% of the data to train the model

sample_train1 <- sample(1:nrow(data_total), 61)
train1 <- data_total[-sample_train1,]
test1 <- data_total[sample_train1,]

mod_train <- glm(target ~ chol + thalach + as.factor(sex) + 
             as.factor(cp) + as.factor(exang) + as.factor(ca), 
           data = train1, family = binomial(link = "logit"))
summary(mod_train)

# 20% of the data to make a prediction

prediccion1 <- predict(mod_train, type = "response", newdata = test1)
plot(sort(prediccion1), type = "l")
table(ifelse(prediccion1 < 0.5, 0, 1))
abline(h = 0.5, col = 3)

```

```{r}

sample_train2 <- sample(1:nrow(data_total), 61)
train2 <- data_total[-sample_train2,]
test2 <- data_total[sample_train2,]

mod_train <- glm(target ~ chol + thalach + as.factor(sex) + 
             as.factor(cp) + as.factor(exang) + as.factor(ca), 
           data = train2, family = binomial(link = "logit"))
summary(mod_train)

prediccion2 <- predict(mod_train, type = "response", newdata = test2)
plot(sort(prediccion2), type = "l")
table(ifelse(prediccion2 < 0.5, 0, 1))
abline(h = 0.5, col = 3)

```



